【裁判字號】    98,消債更,167
【裁判日期】    980724
【裁判案由】    更生事件
【裁判全文】
臺灣臺北地方法院民事裁定           98年度消債更字第167號
聲  請  人
即  債務人  甲○○
代  理  人  高瑩律師
上列當事人因消費者債務清理事件聲請更生，本院裁定如下：
    主  文
更生之聲請駁回。
聲請費用由聲請人負擔。
    理  由
一、按聲請更生或清算不合程式或不備其他要件者，法院應以裁
    定駁回之，但其情形可以補正者，法院應定期間先命補正。
    債務人對於金融機構因消費借貸、自用住宅借款、信用卡或
    現金卡契約而負債務，在聲請更生或清算前，應提債權人清
    冊，以書面向最大債權金融機構請求債務清償方案，並表明
    共同協商之意旨。債務人與金融機構協商成立者，不得聲請
    更生或清算。但因不可歸責於己之事由，致履行顯有重大困
    難者，不在此限。本條例施行前，債務人依金融主管機關協
    調成立之中華民國銀行工會會員辦理消費金融案件無擔保債
    務協商機制與金融機構成立之協商，準用前項之規定。消費
    者債務清理條例（下稱消債條例）第8 條、第151 條第1 項
    、第5 項及第6 項定有明文。次按本條例施行前，債務人依
    金融主管機關協調成立之中華民國銀行公會會員辦理消費金
    融案件無擔保債務協商機制協商未成立者，仍應依本條例第
    151 條第1 項規定請求協商，消費者債務清理條例施行細則
    第42條訂有明文。其理由在於本條例施行後，可期待債權金
    融機構有較大之讓步，如能協商成立，對雙方當事人均屬有
    利，為促使債務人與債權人雙方自主協商債務清償方案，有
    效分配司法資源，節省當事人之勞費，允宜給予再次債務協
    商之機會。是債務人依上開協商機制與債權金融機構進行協
    商而未成立者，於本條例施行後，自仍應依本條例之規定向
    最大債權銀行請求協商。
二、聲請意旨略以：聲請人於民國95年11月23日與台新銀行進行
    協商，約定0 利率並於每月10日還款新台幣（下同）8 千元
    ，聲請人依約履行，然台新銀行於96年2 月份帳單中擅自加
    計利息4,079 元，聲請人因每月尚須支付其母林荔芳扶養費
    1 萬元，致無力履行上開協議，於97年9 月開始遭台新銀行
    強制執行其財產，又其無擔保或無優先權之債務總額未逾12
    00萬元，亦未經法院裁定開始清算程序或宣告破產，爰聲請
    更生云云。
三、聲請人固主張於95年11月23日與台新銀行進行協商，約定0
    利率，每月還款8 千元等情，並提出帳單為證。惟查，該帳
    單係台新銀行信用卡帳單，且聲請人主張協商當時債務總額
    為328,000 元，亦與聲請人於聯合徵信中心之信用報告（下
    稱信用報告）所載總債務1,196,680 元相距甚大，另於信用
    報告首頁亦記載聲請人未曾參與銀行公會債務協商等情，已
    徵聲請人於95年11月23日進行之協商係僅就台新銀行之債務
    為協議，而非消債條例第151 條第6 項所稱「依金融主管機
    關協調成立之中華民國銀行公會會員，辦理消費金融案件無
    擔保債務協商機制與金融機構成立之協商」；又查，聲請人
    曾與台新銀行依銀行公會債務協商機制達成分期還款協議，
    然因聲請人未於14日內簽署分期還款協議書，該債務協商已
    歸於無效等情，有協商無效通知書在卷可按，堪可認定。益
    徵聲請人未依金融主管機關協調成立之中華民國銀行公會會
    員，辦理消費金融案件無擔保債務協商機制與金融機構成立
    協商。再查，聲請人於消債條例施行後未曾依消債條例之規
    定以書面向最大債權金融機構請求協商，業經台新銀行函覆
    本院乙情，有台新國際商業銀行98年4 月22日台新總債務協
    商部第00000000009 號函在卷可稽。則依首開說明，聲請人
    與債權金融機構之債務協商既未成立，抗告人於本條例施行
    後亦未依循前置協商管道再次與債權金融機構進行協商，堪
    認本件聲請人聲請更生顯未遵循消費者債務清理條例第151
    條第1 項規定與債權金融機構先行協商，自不得逕行向法院
    聲請更生，且上開欠缺亦屬無從補正，是本件聲請人聲請更
    生，不應准許，應予駁回，爰裁定如主文。
中    華    民    國    98    年    7     月    24    日
                  民事第二庭      法  官  黃呈熹
以上正本係照原本作成
如不服本裁定，應於裁定送達後10日內，以書狀向本院提出抗告
，並繳納抗告費新臺幣1千元
中    華    民    國    98    年    7     月    24    日
                                  書記官  傅美蓮


司法院資訊處製作；財團法人民間司法改革基金會備份。
